【裁判字號】    89,上易,2096
【裁判日期】    891012
【裁判案由】    竊佔
【裁判全文】
臺灣高等法院臺中分院刑事判決                  八十九年度上易字第二九六號
    上    訴   人
    即  自  訴 人 戊○○
    被         告 丙○○
右上訴人因自訴被告等竊佔等案件，不服臺灣臺中地方法院中華民國八十九年八月十
五日第一審判決（民國八十八年度自字第一三○二號），提起上訴，本院判決如左：
    主      文
上訴駁回。
    理      由
一、上訴人即自訴人戊○○（下稱自訴人）自訴意旨略以：被告庚○○等六人均明知
    自訴人戊○○於民國（下同）四十一年以現耕農身份，依「臺灣省放領公有地扶
    植自耕農實施辦法」奉准承領Ｏ．五四四一甲（自訴人先母曾吳發之繼承人）及
    受贈妻曾文鴛鴦之承領公地二．八五七七甲，共計三．四Ｏ一八甲土地，依法不
    得征收，竟被告庚○○勾串前市長林金標舞弊，不顧臺灣省政府四十三年二月十
    七日邀集有關機關會商結論，同意私立東海大學使用之公私土地改為一三八．六
    四七Ｏ甲及同年五月十一日台灣省政府令飭台中市政府遵照，而違反土地法第二
    百二十三條第一、二項、第二百零八條第一項之規定，擅將該校用地增至一四二
    甲餘，並將自訴人戊○○夫妻承領之土地一併納入其職務上所掌之「征收已放領
    公地等建東海大學土地清冊」，並於四十六年四月二十六日以四六府金地字第九
    七一八號公告撤銷承領證書，超額強行征收增至一百四十二甲餘移交該校，其所
    提出核准一百四十二甲餘土地之有關公文，係經變造之事實，被告等觸犯刑法第
    二百十一條、第二百十三條之罪，前後行為概括，應依連續犯加重其刑。原審以
    自訴人戊○○所訴被告明知為不實之事項登載於職務上所掌之清冊內，而將自訴
    人戊○○承領之土地強行征收移交東海大學之事實，已於六十二年五月二十八日
    提起自訴，經第一審以被告罪嫌不足裁定駁回，自訴人不服，一再抗告，均經駁
    回確定在案，並無刑事訴訟法第二百六十條規定各款情事，不得再行自訴，因而
    維持第一審諭知不受理之判決，顯係枉法。惟查已受請求之事項未予判決者，其
    判決為違背法令，刑事訴訟法第三百七十九條第十二條定有明文，自訴人戊○○
    之自訴事實，除以被告等觸犯刑法第二百十三條罪外，尚謂被告等變造有關核准
    土地征收之公文，觸犯刑法第二百十一條之罪，原審未就後者加以裁判，顯係枉
    法。如上述事實，「被征收土地之所有權人，對於其土地之權利義務，於應征收
    之補償發給完竣時終止，在補償費未發給完竣以前，有繼續使用該土地之權」，
    土地法第二百三十五條第一項定有明文，又「需用土地人應俟補償地價及其他補
    償費發給完竣後，方得進入被征收土地內實施工作，土地法第二百三十一條第一
    項亦有明文，而需用土地人被告庚○○、丁○○、己○○、丙○○、甲○○、乙○○等六人相互勾結，均明知應發給補償地價及其他補償費未發給完竣以前，而
    進入自訴人戊○○夫妻所有土地內實施工作，足證意圖為自己或第三人不法之利
    益而竊佔自訴人戊○○夫妻之不動產，係共犯刑法第三百二十條第二項、第三百
    二十一條第四項之竊佔罪云云。
二、按駁回自訴之裁定已確定者，非有刑事訴訟法第二百六十條各款情形之一，不得
    對於同一案件再行自訴；又不得提起自訴而提起者，應諭知不受理之判決，刑事
    訴訟法第三百二十六條第四項、第三百三十四條定有明文。查本件原審以：「自
    訴人戊○○自訴被告庚○○、丁○○、己○○前開偽造文書（含刑法第二百十一
    條）、竊佔等犯行，業經臺灣臺中地方法院先後於七十六年十一月三十日以七十
    六年度自字第二三五號、八十二年八月三十一日以八十二年度自字第一Ｏ三號裁
    定駁回自訴，並均經臺灣高等法院臺中分院及最高法院駁回其抗告而經確定在案
    ；另自訴人自訴被告丙○○、甲○○及乙○○前開竊佔犯行，業經本院於八十六
    年八月三十日以八十五年度自字第一一二五號裁定駁回自訴，亦經臺灣高等法院
    臺中分院及最高法院駁回其抗告確定在案，此有上開裁定書在卷可稽，復經臺灣
    臺中地方法院調閱各該案卷查明屬實，自訴人於本件並未提出新事實或新證據，
    亦無刑事訴訟法第四百二十條第一項第一款、第二款、第四款或第五款所定得為
    再審之原因，乃就同一案件在本院重行起訴，依首揭說明，其自訴並不合法」等
    語，不經言詞辯論，而諭知不受理判決，經核右揭上訴人所指被告丙○○、甲○○、乙○○、庚○○、丁○○、己○○等涉犯竊佔等案件之同一事實，確均曾經
    裁判確定，有各該裁定書及判決書在卷可稽，上訴人就同一案件重行起訴，且無
    新事實及新證據，依首揭說明，原審諭知不受理判決，其認事用法均無不合，上
    訴意旨猶執前詞指摘原判決不當，核屬無據，應予駁回，並不經言詞辯論為之。
據上論斷，應依刑事訴訟法第三百六十八條、第三百七十二條，判決如主文。
中     華     民    國     八十九     年     十      月       十二      日
                               臺灣高等法院臺中分院刑事第三庭
                                     審判長法  官  方  艤  駐
                                           法  官  劉  連  星
                                           法  官  胡  忠  文
右正本證明與原本無異。
不得上訴。
                                           書記官  粘  銘  環
中      華      民      國     八十九     年      十      月    十三    日
                                                                        Ｄ


司法院資訊處製作；財團法人民間司法改革基金會備份。
